臺灣基隆地方法院刑事判決
111年度易字第408號
公  訴  人  臺灣基隆地方檢察署檢察官
被      告  江四季


上列被告因妨害名譽案件，經檢察官提起公訴（111年度偵字第5
247號），本院判決如下：
    主  文
江四季無罪。 
    理  由
一、公訴意旨略以：被告江四季與王文章同住在基隆市信義區新
    桃花源社區，相處不睦，素有嫌隙。江四季竟意圖散布於眾
    ，基於加重誹謗之犯意，於民國111年2月6日上午10時34分
    許起至同日上午10時55分許止，在不詳地點，以不詳方式連
    結網路登入通訊軟體LINE（下稱LINE）後，以暱稱「嬌生az
    」在特定多數人得以共見共聞之群組中，接續張貼「拿雞毛
    當令箭～王文章並非新桃花源社區之主委亦非管理負責人、
    自96年就騙社區所有住戶說他是主委或管理負責人、還以社
    區管委會之名貼公告。」、「黃麗英po的道歉公告是因為本
    人在賴說王文章是偽主委他是小偷。是法官勸我和解因為有
    一句話很難認定我說的是不是事實、這樣我才和解而這個道
    歉書並沒有說她可以po在網上。」、「既不是主委也不是管
    理負責人王文章憑什麼能將公社（應為公設之誤寫）隔間租
    給賴素鳳而且租金下落不明。」、「一街一號是本社區之公
    共設施而關懷據點就設在這裡，請問社區的住戶你們有誰知
    道是誰『不管是租人或無償給人使用』這都是法律不允許之事
    。」等不實訊息內容，足以貶損王文章名譽及社會評價。案
    經王文章告訴偵辦。因認被告所為，係犯刑法第310條第2項
    之加重誹謗罪嫌云云。
二、本院為被告無罪之諭知，故無庸再就本院援引之各項證據資
    料，贅論其證據能力之有無，先予敘明。
三、按犯罪事實應依證據認定之，無證據不得認定犯罪事實；不
    能證明被告犯罪者，應諭知無罪之判決，刑事訴訟法第154
    條第2項、第301條第1項分別定有明文。次按認定不利於被
    告之事實，須依積極證據，苟積極證據不足為不利於被告事
    實之認定時，即應為有利於被告之認定，更不必有何有利之
    證據；認定犯罪事實所憑之證據，雖不以直接證據為限，間
    接證據亦包括在內，然而無論直接或間接證據，其為訴訟上
    之證明，須於通常一般之人均不致有所懷疑，而得確信其為
    真實之程度者，始得據為有罪之認定，倘其證明尚未達到此
    一程度，而有合理之懷疑存在時，仍不能遽為有罪之認定。
四、公訴人認被告涉有加重誹謗罪嫌，無非係以下列證據為憑：
（一）被告江四季於本署偵查中之供述，用來證明被告確實有於
      上開時間，在上開特定多數人得以共見共聞之群組中，以
      暱稱「嬌生az」張貼上開訊息之事實。
（二）證人即告訴人王文章於偵訊之證述，用來證明被告於上開
      時間，在特定多數人可共見共聞之群組內，以暱稱「嬌生
      az」張貼上開訊息之事實。
（三）LINE對話紀錄畫面擷圖翻拍照片14張，用來證明被告以暱
      稱「嬌生az」，於上開時間，在特定多數人可共見共聞之
      群組，張貼上開訊息之事實。
五、訊據被告堅決否認有加重誹謗之犯行，略以：「那個是我們
    另外案件衍生出來的，另外那個案件因為我沒有去可能忘記
    去開庭，檢察官把我起訴，其實後來和解，這個案件，這個
    事由以前告訴人都告過我，他可能在法定期限以後才告我，
    要不然他沒有那麼好，不可能跟我和解，是另外案件衍生出
    來，我跟他寫道歉書，和解書裡面說的只能貼在東信里的佈
    告欄，但他太太把我PO上網，PO起訴書還有道歉書，但是沒
    有PO和解書，因為她有這些動作我才說的，更何況告訴人也
    不是管理負責人，也不是主任委員，我這裡有市政府的公文
    ，我說的沒有錯。」「我有提出基隆市政府函，可以證明對
    方不是管理負責人，而且市政府也沒有同意他當我們的管理
    負責人。」「我沒有誹謗，是他太太黃麗英PO我的道歉還有
    起訴書，我是在回應她，我PO王文章被判刑那個傷害罪的判
    決書，他們說我違反個資，他們要我下架，為何他太太PO的
    不用下架。LINE的內容說關於賴素鳳的事情是真的，可看10
    9年偵字第6232號第3 頁所載，關懷據點王文章說是我們社
    區主任委員，關懷據點如果不是他負責，他怎麼有鑰匙進去
    開，鑰匙是他保管的，我沒有誹謗我說的是事實。」等語置
    辯。
六、經查：
（一）被告確實有於上開時間，在上開特定多數人得以共見共聞
      之群組中，以暱稱「嬌生az」張貼上開「拿雞毛當令箭～
      王文章並非新桃花源社區之主委亦非管理負責人、自96年
      就騙社區所有住戶說他是主委或管理負責人、還以社區管
      委會之名貼公告。」「黃麗英po的道歉公告是因為本人在
      賴說王文章是偽主委他是小偷。是法官勸我和解因為有一
      句話很難認定我說的是不是事實、這樣我才和解而這個道
      歉書並沒有說她可以po在網上。」「既不是主委也不是管
      理負責人王文章憑什麼能將公社（應為公設之誤寫）隔間
      租給賴素鳳而且租金下落不明。」「一街一號是本社區之
      公共設施而關懷據點就設在這裡，請問社區的住戶你們有
      誰知道是誰『不管是租人或無償給人使用』這都是法律不允
      許之事。」訊息之事實，業據被告供陳不諱，且為證人即
      告訴人證述屬實，並有LINE對話紀錄畫面擷圖翻拍照片14
      張附卷可稽，此部分自堪信為真實。
（二）有疑者，乃被告所PO文之內容是否確係虛構不實，仍出於
      毀損告訴人之名義故意發文散佈。細觀被告PO文內容與其
      辯解：
   1、被告PO「拿雞毛當令箭～王文章並非新桃花源社區之主委
      亦非管理負責人、自96年就騙社區所有住戶說他是主委或
      管理負責人、還以社區管委會之名貼公告。」部分。被告
      辯稱「我有提出基隆市政府函，可以證明對方不是管理負
      責人，而且市政府也沒有同意他當我們的管理負責人。」
      ，關於此節，被告有提出基隆市政府108年8月27日基府都
      宅貳字第1080063901號函、基隆市政府110年10月18日基
      府都使參字第1100247917號函佐證。查上開108年8月27日
      函文內明確指稱「經查本市成立公寓大廈管理組織案管資
      料，新桃花源公寓大廈管理委員會前經本市信義區公所93
      年3月9日基信經字第0930002277號函改選報備收悉在案，
      迄今仍未向本市信義區公所申請公寓大廈管理組織變更報
      備……主任委員、管理委員倘未依規約或區分所有權人會議
      選任，自不具有管理委員身分，亦無權對社區內部進行管
      理，故仍請貴社區依規選任管理委員並向本市信義區公所
      完成報備，以利社區共同事務管理與推動。」上開110年1
      0月18日函文內明確指稱「查本府建築管理資訊系統貴社
      區新桃花園最近改選日期為92年7月21日，改選文號為000
      0000000號，無台端所述96年報備資料，另查本府96年11
      月28日基府都使貳字第0960141629號函僅回復本市信義區
      公所、貴社區代表王君說明擔任管理負責人之相關法規，
      並無同意備查王君擔任管理負責人之情事，其住戶連署名
      冊亦為本市信義區公所提供，合先敘明。有關王君是否仍
      為管理負責人部分，因查無同意貴社區96年管理負責人資
      料，故王君非貴社區96年管理負責人。」綜上，足認被告
      指稱自96年起告訴人王文章並非新桃花源社區之主委亦非
      管理負責人，非為無稽，故其PO文指「拿雞毛當令箭～王
      文章並非新桃花源社區之主委亦非管理負責人、自96年就
      騙社區所有住戶說他是主委或管理負責人、還以社區管委
      會之名貼公告。」尚難認為虛偽不實。
   2、被告PO「黃麗英po的道歉公告是因為本人在賴說王文章是
      偽主委他是小偷。是法官勸我和解因為有一句話很難認定
      我說的是不是事實、這樣我才和解而這個道歉書並沒有說
      她可以po在網上。」部分。被告辯稱「我沒有誹謗，是他
      太太黃麗英PO我的道歉還有起訴書，我是在回應她，我PO
      王文章被判刑那個傷害罪的判決書，他們說我違反個資，
      他們要我下架，為何他太太PO的不用下架。」。查，被告
      此部分之PO文內容，純屬被告質疑黃麗英之PO文行為，難
      認對告訴人名譽有毀損情事。
   3、被告PO「既不是主委也不是管理負責人王文章憑什麼能將
      公社（應為公設之誤寫）隔間租給賴素鳳而且租金下落不
      明。」部分。被告辯稱「LINE的內容說關於賴素鳳的事情
      是真的，可看（被告當庭提出臺灣基隆地方檢察署檢察官
      不起訴處分書）109年偵字第6232號第3頁所載。」查，被
      告之前提出告訴，指訴本案之告訴人王文章涉嫌背信等案
      件，係由臺灣基隆地方法院檢察署檢察官以109年度偵字
      第6232號案件偵查終結為不起訴處分，該案中江四季告王
      文章的內容就有「王文章於民國96年間，未經社區住戶同
      意，即將位於社區地下商店街內屬於社區公設之倉庫，擅
      自出租予社區住戶賴素鳳擺放普洱茶葉，並基於意圖為自
      己不法所有之侵占犯意，將出租該倉庫所得之租金取走」
      ，檢察官調查後，在不起訴處分書中記載「侵占部分：證
      人賴素鳳於偵查中證稱：伊於96年至97年有向社區承租倉
      庫擺放普洱茶葉，租期1年租金共6萬元一次繳納，伊有說
      6萬元必須包含租金以及維修系爭鋁門的費用伊才要承租
      ，於伊承租倉庫那一年系爭鋁門有修好，但因為社區地下
      商店街有很多個出入口，伊從來不曾自系爭鋁門進出，也
      不知道關於鐵鍊上鎖的事，伊當初是因為認為承租給伊的
      倉庫是社區公設，王文章是社區主委自然可以代表社區作
      決定等語。證人曾于洳則於偵查中證稱：伊於被告擔任社
      區管理負責人後有擔任社區財務委員，伊是後來才知道倉
      庫有出租給賴素鳳，但伊有印象有跟被告一起去郵局存錢
      ，伊當時認為這筆錢是賴素鳳的租金以及社區中元普度的
      結餘等語。經核上開證人之證述，皆與被告前揭所辯大致
      相符，足證系爭鋁門早已存在並非被告所加裝，且被告收
      取租金後，將部分租金用於修繕系爭鋁門，盈餘則交給社
      區財務委員保管，被告所為僅係基於社區管理負責人之職
      務為社區管理公設，並無將倉庫租金侵占入己之行為與犯
      意，應不得以侵占罪責相繩之。」觀上開不起訴處分書之
      內容，可知檢察官經偵查後是認定「告訴人王文章係以社
      區主委之名義出租社區公設給賴素鳳當倉庫，續以社區管
      理負責人之名義與曾于洳一起去郵局存錢，曾于洳當時認
      為這筆錢是賴素鳳的租金以及社區中元普度的結餘。」實
      則，告訴人王文章實際並非主委也非社區管理負責人業如
      上述，因此被告PO文「既不是主委也不是管理負責人王文
      章憑什麼能將公社（應為公設之誤寫）隔間租給賴素鳳」
      並無悖於事實。又，賴素鳳交租金給被告後，依偵查中所
      見，並未見取得任何單據，曾于洳亦因此只得推測其和王
      文章一起去郵局存的錢，「伊當時認為這筆錢是賴素鳳的
      租金以及社區中元普度的結餘」，只能用『認為』之不確定
      語氣，而不能肯定確確實實有賴素鳳的租金在其內。明顯
      賴素鳳所付出的租金經告訴人收走後，到底有無入社區帳
      戶，即有疑問，對此，在109年度偵字第6232號案件中身
      為被告的王文章，竟無法提出相關帳冊或收據、交易明細
      表以為澄清，難怪會被人質疑租金下落不明。是故被告PO
      文稱「租給賴素鳳而且租金下落不明」也沒有什麼不對之
      處。
   4、被告PO「一街一號是本社區之公共設施而關懷據點就設在
      這裡，請問社區的住戶你們有誰知道是誰『不管是租人或
      無償給人使用』這都是法律不允許之事。」部分。此部分
      從文義上即知是被告對關懷據點設置在社區內公共設施處
      ，應該是法律上不允許之事，所為評論，要屬言論自由的
      範圍，並無絲毫毀損告訴人名譽情事存在。
七、綜上，公訴人所舉事證，雖可證明證明被告確實有於上開時
    間，在上開特定多數人得以共見共聞之群組中，以暱稱「嬌
    生az」張貼上開訊息之事實，然不足使本院確信被告有以不
    實之事項誹謗告訴人，本院復查無其他積極證據足以證明被
    告確有公訴人所指之犯行，揆諸首開說明，自屬不能證明被
    告犯罪，而應為被告無罪之諭知。
據上論斷，應依刑事訴訟法第301條第1項，判決如主文。
本案經檢察官李怡蒨起訴，檢察官林秋田到庭執行職務。
中　　華　　民　　國　　111 　年　　11　　月　　10　　日
                  刑事第二庭法  官  王福康
以上正本證明與原本無異。
如不服本判決應於收受送達後20日內向本院提出上訴書狀，並應
敘述具體理由；其未敘述上訴理由者，應於上訴期間屆滿後20日
內向本院補提理由書(均須按他造當事人之人數附繕本)「切勿逕
送上級法院」。
中　　華　　民　　國　　111 　年　　11　　月　　11　　日
                            書記官  彭淑芳